臺灣臺南地方法院民事判決　　　　　　　九十年度國字第一一號
　　原　　　告　丙○○
　　　　　　　　甲○○
　　共　　　同
　　訴訟代理人　蘇明道律師
　　被　　　告　台南縣永康市公所　設台南縣永康市○○○路六五五號
　　法定代理人　乙○○　　　　.
　　訴訟代理人　蔡進欽律師
　　　　　　　　蘇正信律師
　　　　　　　　楊清安律師
　　　　　　　　蔡弘琳律師
右當事人間請求國家賠償事件，本院判決如左：
    主    文
被告應給付原告丙○○、甲○○各新台幣伍拾壹萬肆仟玖佰柒拾壹元、捌拾捌萬仟
捌佰玖拾陸元，及均自民國九十年九月二十五日起至清償日止，按週年利率百分之五
計算之利息。
原告其餘之訴駁回。
訴訟費用由被告負擔十分之三，餘由原告負擔。
本判決原告勝訴部分於原告丙○○、甲○○依序以新台幣壹拾柒萬貳仟元、貳拾玖萬
伍仟元供擔保後，就其各該部分得假執行。但被告如於假執行程序實施前，依序以新
台幣伍拾壹萬肆仟玖佰柒拾壹元、捌拾捌萬仟捌佰玖拾陸元為原告丙○○、甲○○
預供擔保，就其各該部分得免為假執行。
原告其餘假執行之聲請駁回。
    事    實
甲、原告方面：
一、聲明：(一)被告應給付原告丙○○新台幣（下同）二百三十三萬三千七百八十一元
    ，給付甲○○二百三十五萬三千零二十八元，及均自起訴狀繕本送達翌日起至清
    償日止，按週年利率百分之五計算之利息。(二)訴訟費用由被告負擔。(三)原告願供
    擔保，請准宣告假執行。
二、陳述：
（一）原告之子蘇圳韡（民國○○○年○○月○○○日生）於民國八十八年七月二十
      五日下午在台南縣崑山技術學院參加夜四技二專考試後，搭乘訴外人即友人陳
      坤憲轎車返家途中，因下大雨，巷道積水，被告並無設置任何警示標誌，致不
      熟悉當地環境之陳坤憲誤判為普通道路，造成人車意外掉落台南縣永康市○○
      路八九一巷五十弄路尾之大灣大排內，蘇圳韡因不諳水性，落水後即告失蹤，
      生死不明，經搜救人員打撈亦無尋獲，音信杳然，經本院以九十年度亡字第一
      九號民事判決蘇圳韡（民國○○○年○○月○○○日生，身分證統一編號：Ｚ
      000000000號，最後住所：台南縣學甲鎮○○里○○街一八二巷十號
      ）於中華民國八十九年七月二十五日下午十二時死亡。本件被告於上揭地點並
      未設置任何警示標誌及設施，顯有過失，與被害人蘇圳韡死亡間復有因果關係
      ，為此原告於九十年七月十一日立具請求書向被告請求國家損害賠償，詎被告
      竟拒絕給付，乃提起本件訴訟。
（二）按因故意或過失不法侵害他人之權利者，負損害賠償責任；又不法侵害他人致
      死者，對於支出殯葬費之人，亦應負損害賠償責任，被害人對於第三人負有法
      定扶養義務者，加害人對於該第三人亦應負損害賠償責任；另不法侵害他人致
      死者，被害人之父、母、子、女及配偶雖非財產上之損害，亦得請求賠償相當
      之金額，民法第一百八十四條第一項前段、第一百九十二條、第一百九十四條
      分別定有明文。經查：原告係被害人蘇圳韡之父、母，爰就原告之各項請求分
      述如下：
  １、殯葬費部分：原告丙○○為被害人蘇圳韡支出殯葬費共九萬二千八百二十元。
  ２、扶養費部分：
  (1)、原告丙○○係四十二年一月四日出生，為被害人蘇圳韡之父，於蘇圳韡死亡（
      即八十九年七月二十五日）時年齡為四十七歲，則以八十六年度台灣地區簡易
      生命表核計，四十七歲男性平均餘命為二八．六七年，原告丙○○可得請求之
      扶養年數為二十八年。原告丙○○除蘇圳韡外，別無其他子女，是以丙○○喪
      失二分之一扶養權利（包括夫妻互負扶養義務）。從而，依八十七年度綜合所
      得稅法扶養親屬寬減額每人全年七萬二千元按霍夫曼計算方法扣除中間利息後
      之扶養額為六十四萬零九百六十一元（計算公式為：72000×17.0000000（此
      為應受扶養二十八年之霍夫曼係數）÷2＝640961元）。
　(2)、原告甲○○係四十五年八月十日出生，為被害人蘇圳韡之母，於蘇圳韡死亡（
　　　即八十九年七月二十五日）時年齡為四十三歲，則以八十六年度台灣地區簡易
　　　生命表核計，四十三歲女性平均餘命為三六．六四年，原告甲○○可得請求之
　　　扶養年數為三十六年。原告甲○○除蘇圳韡外，別無其他子女，是以甲○○喪
　　　失二分之一扶養權利（包括夫妻互負扶養義務）。從而，依八十七年度綜合所
　　　得稅法扶養親屬寬減額每人全年七萬二千元按霍夫曼計算方法扣除中間利息後
　　　之扶養額為七十五萬三千零二十八元（計算公式為：72000×20.0000000（此
　　　為應受扶養三十六年之霍夫曼係數）÷2＝753028）。
　３、精神慰藉金部分：本件被害人蘇圳韡為原告丙○○、甲○○之獨子，渠等含辛
    　茹苦將其撫養長大成人，無非冀其將來服侍兩老，以享天年，不料被害人竟因
      被告之疏失行為而致死，原告突遭此喪子之痛，哀痛逾恆，實足令其痛不欲生
      ，精神上遭受極大痛苦，不言可喻，爰請求精神慰金各一百六十萬元。
乙、被告方面：
一、聲明：(一)原告之訴及假執行聲請均駁回。(二)訴訟費用由原告負擔。(三)如受不利判
    決，願供擔保請准宣告免為假執行。
二、陳述：
（一）本件事發地點台南縣永康市○○路八九一巷五十弄道路非被告所設置、管理，
      被告並非法定賠償義務機關；另原告丙○○、甲○○之子蘇圳韡死亡係肇因天
      候不佳、道路積水，及訴外人陳坤憲不識路況所致，與該路段有無設置警示標
      誌無相當因果關係。
（二）次按依民法第二百二十四條規定債務人之使用人關於債之履行有過失時，債務
      人應與自己過失負同一責任。本條債務人責任，可類推適用民法第二百十七條
      被害人與有過失之規定，最高法院七十三年台上二二０一號判決意旨可資參照
      。稽之本件，案發前原告之子蘇圳韡係受訴外人陳坤憲駕車搭載同行，車行路
      線事前亦經彼等同意，是本件損害之發生蘇圳韡與有過失，依法亦有過失相抵
      之適用。
（三）原告請求數額，亦有如下不當：
　１、殯葬費部分：
　(1)、李福生開立收據，其中「厝」部分，計一萬五千元，非殯葬必要之費用，請扣
　　　除。
　(2)、鄭富田開立收據費用二千元、重興行開立收據三千四百四十元，支出項目是否
　　　係殯葬必要費用未見明確。
　２、扶養費部分：按直系血親尊親屬受有扶養權利者，以不能維持生活者為限；又
　　　勞工年滿六十歲者，雇主得強制其退休，民法第一千一百十七條第一項、勞動
　　　基準法第五十四條第一項第一款分別定有明文。原告請求扶養費期間，逕依餘
　　　命數作為計算基準，於法即有未合。
  ３、精神慰藉金部分：原告中年喪子，被告亦深感遺憾，惟彼等請求精神慰撫金一
      百六十萬元誠屬過高，請依法酌減。
（四）綜上所述，原告之訴顯無理由。
丙、本院依職權調取本院九十年度亡字第一九號死亡宣告民事卷、台灣高等法院台南
    分院九十年度上國字第三號民事歷審卷及原告財產資料。
    理　　由
甲、程序方面：
    按依國家賠償法請求損害賠償時，應先以書面向賠償義務機關請求之；賠償義務
    機關拒絕賠償時，請求權人得提起損害賠償之訴，國家賠償法第十條第一項及第
    十一條第一項前段分別定有明文。本件國家損害賠償事件，原告於九十年七月十
    二日以書面向被告請求損害賠償，經被告於九十年七月三十一日拒絕賠償，有原
    告提出之台南縣永康市公所九十年八月一日九０所行字第二五二二八號函附拒絕
    賠償理由書在卷足憑，原告於被告拒絕賠償後，提起本件國家賠償之訴，程序上
    自屬有據，合先敘明。
乙、實體方面：
一、原告起訴主張：原告之子蘇圳韡（民國○○○年○○月○○○日生）於八十八年
    七月二十五日下午在台南縣崑山技術學院參加夜四技二專考試後，搭乘訴外人陳
    坤憲駕駛之車輛返家途經台南縣永康市○○路八九一巷五十弄路尾時，因下大雨
    ，巷道積水，且被告未設置任何警示標誌，致不熟悉當地環境之陳坤憲誤判為普
    通道路，而導致人車意外掉落該路尾之大灣大排內，蘇圳韡因不諳水性，落水後
    即告失蹤，生死不明，嗣經本院以九十年度亡字第一九號民事判決宣告蘇圳韡於
    八十九年七月二十五日下午十二時死亡。被告於上揭地點未設置任何警示標誌及
    設施，顯有過失，且與被害人蘇圳韡死亡間復有因果關係，為此原告於九十年七
    月十一日立具請求書向被告請求國家損害賠償，詎被告竟拒絕給付。爰依民法第
    一百八十四條第一項前段、第一百九十二條、第一百九十四條規定，請求被告賠
    償：(1)原告丙○○為被害人蘇圳韡支出之殯葬費九萬二千八百二十元（於九十年
    十一月十二日言詞辯論期日當庭聲明減縮原請求金額九萬五千四百四十五元中之
    二千六百二十五元）；(2)原告丙○○可得請求之扶養費六十四萬零九百六十一元
    ；(3)原告甲○○可得請求之扶養費七十五萬三千零二十八元；(4)原告因此遭受精
    神上極大痛苦，請求精神慰撫金各一百六十萬元等情，並求為判決命被告應給付
    原告丙○○、甲○○各二百三十三萬三千七百八十一元、二百三十五萬三千零二
    十八元，及均加計法定遲延利息之判決。
二、被告則以：本件事發地點台南縣永康市○○路八九一巷五十弄道路非被告所設置
    、管理，被告並非法定賠償義務機關。又原告之子蘇圳韡之死亡係肇因天候不佳
    、道路積水，及訴外人陳坤憲不識路況所致，與該路段有無設置警示標誌無相當
    因果關係。再原告之子蘇圳韡搭乘訴外人陳坤豐駕駛之車輛同行，車行路線事前
    亦經彼等同意，是本件損害之發生蘇圳韡與有過失，亦有過失相抵之適用。另原
    告請求賠償之數額，亦有不當等語，資為抗辯。
三、原告主張原告之子蘇圳韡（民國○○○年○○月○○○日生）於八十八年七月二
    十五日下午在台南縣崑山技術學院參加夜四技二專考試後，搭乘訴外人陳坤憲駕
    駛之車輛返家途經台南縣永康市○○路八九一巷五十弄路尾時，因下大雨，巷道
    積水，且該路段未經設置任何警示標誌，致不熟悉當地環境之陳坤憲誤判為普通
    道路，而導致人車意外掉落該路尾之大灣大排內，蘇圳韡因不諳水性，落水後即
    告失蹤，生死不明，嗣經本院以九十年度亡字第一九號民事判決宣告蘇圳韡於八
    十九年七月二十五日下午十二時死亡。原告為此於九十年七月十一日立具請求書
    向被告請求國家損害賠償，惟經被告拒絕給付之事實，已據提出戶籍謄本及被告
    九十年八月一日九０所行字第二五二二八號函附拒絕賠償理由書為證，且為被告
    所不爭，復經本院依職權調取本院九十年度亡字第一九號民事卷核閱無訛，應堪
    信為真實。
四、原告又主張被告為台南縣永康市○○路八九一巷五十弄道路之管理機關，因被告
    未設置任何警示標誌，致訴外人陳坤憲駕車搭載原告之子蘇圳韡行經該處，誤判
    為普通道路，而導致人車意外掉落該路尾之大灣大排內而死亡之事實，雖經被告
    辯稱：本件事發地點台南縣永康市○○路八九一巷五十弄道路非被告所設置、管
    理，被告非法定賠償義務機關。又原告之子蘇圳韡之死亡係肇因天候不佳、道路
    積水，及訴外人陳坤憲不識路況所致，與該路段有無設置警示標誌無相當因果關
    係云云，並提出法務部七十七年九月五日法七十七律決字第一二九九一號函為憑
    ；惟查：
（一）按公有公共設施因設置或管理有欠缺，致人民生命、身體或財產受損害者，國
      家應負損害賠償責任；依第三條第一項請求損害賠償者，以該公共設施之設置
      或管理機關為賠償義務機關，國家賠償法第三條第一項、第九條第二項定有明
      文。查系爭台南縣永康市○○路八九一巷五０弄前道路係屬永康交流道特定區
      編定為農業區○○路段前經台南縣政府地政局辦理農地重劃闢建農業產業道路
      在案，有台南縣政府八十九年七月三日八九府工土字第九九七二六號函附於本
      院八十九年度國字第二號民事卷可參，嗣台南市政府命其工務局會同被告於八
      十九年七月十九日會勘本事件發生地之通路係由何機關負責管理修復，其會勘
      結論為「本案經會同有關單位及人員實地勘查，所陳農路位於大灣農地重劃區
      ，經前往永康地政事務所查明結果，該路段權屬永康市，並由該市公所管理與
      修復」，亦有台南縣政府八十九年七月二十五日八九府工土字第一一八二八九
      號函、會勘紀錄、土地登記謄本及地籍圖謄本附於前開民事卷及台灣高等法院
      台南分院九十年度上國字第三號民事卷可稽，則本件發生事故之農路係由被告
      管理與修復，堪予認定。準此，原告主張被告為台南縣永康市○○路八九一巷
      五十弄道路之管理機關乙節，洵屬有據。被告雖抗辯：台南縣政府始為系爭道
      路之法定賠償義務機關云云，並提出法務部七十七年九月五日法七十七律決字
      第一二九九一號函為據；但查：依前揭函文所示，依公路法規定之縣、鄉道路
      ，應由公路主管機關即縣（市）政府負責養護，固屬無誤。惟系爭道路係台南
      縣政府地政局辦理農地重劃闢建之農業產業道路，而依台灣省政府頒布施行之
      台灣省產業道路養護辦法第二條規定：「本辦法所稱產業道路，係指便利縣市
      鄉鎮村里與產業地區間，物產及生產資材之運輸，路寬在四公尺以上未依公路
      法管理之道路」，足認系爭道路並非依公路法管理之道路，是以被告辯稱：系
      爭道路應由公路主管機關即縣（市）政府負責養管理養護，被告非法定賠償義
      務機關云云，即非足取。
（二）次按「產業道路之養護事項如左：四、行車安全設備：．．（二）行車危險路
      段，在未改善前應於適當位置設警告標誌或反光鏡，各種標誌應保持完整明顯
      。（三）因路基缺口或橋樑損壞致交通阻斷時，應即時設置警告標誌。．．」
      ，臺灣省產業道路養護辦法第五條第四項第二款、第三款定有明文。查系爭道
      路為無尾巷，末端緊臨大排水溝，地上復無路障或警告標示，有現場照片四幀
      附於本院八十九年度國字第二號民事卷可參，如逢天候因素致視線不良，易致
      人車掉落大排水溝而生危險。被告既為系爭道路之養護管理機關，依上開規定
      ，即有設置警告標誌之義務，其未為設置，致原告之子蘇圳韡搭乘由訴外人陳
      坤憲所駕車輛行經系爭道路末端，亦未注意該路段緊臨大排水溝，致人車掉落
      而溺斃，則蘇圳韡之死亡與被告未設置警告標誌間有相當因果關係，洵堪認定
      。被告抗辯：蘇圳韡之死亡與該路段有無設置警示標誌無相當因果關係云云，
      顯非足採。
（三）綜上所述，被告為系爭道路之管理機關，惟其於上開事故路段卻未依法設置警
      示標誌，警告來往人車，致原告之子蘇圳韡搭乘由訴外人陳坤憲所駕車輛行經
      該路段，亦未注意該路段緊臨大排水溝，致人車掉落而溺斃，則被告對於系爭
      道路之管理要難謂無欠缺。從而，原告依國家賠償法第三條第一項規定，請求
      被告對於原告因而所受之損害負賠償責任，自為法之所許。
五、按國家損害賠償，除依本法規定外，適用民法規定；又按不法侵害他人致死者，
    對於支出殯葬費之人，亦應負損害賠償責任；被害人對於第三人負有法定扶養義
    務者，加害人對於該第三人亦應負損害賠償責任；不法侵害他人致死者，被害人
    之父、母、子、女及配偶雖非財產上之損害，亦得請求賠償相當之金額，國家賠
    償法第五條、民法第一百九十二條、第一百九十四條分別定有明文。準此，原告
    請求被告賠償費用，是否應予准許，分述如次：
（一）殯葬費九萬二千八百二十元部分：原告丙○○主張其為被害人蘇圳韡支出殯葬
      費合計九萬二千八百二十元，已據提出收據三紙為證，經核其細目為供品三千
      元、庫錢一萬七千元、道士禮五萬五千元、厝（紙屋）一萬五千元，帆布架（
      含椅子）（於被害人失蹤地點搭帳篷供法師作法用）二千元，紅帶、竹椅、塑
      膠面盆、湯匙等八百十五元，合計金額為九萬二千八百十五元，依目前之社會
      風俗習慣，其為殯葬所需支出，並未超出合理範圍，應予准許。至逾此金額之
      請求，原告丙○○並未舉證證明之，尚非可採。
（二）扶養費部分：按直系血親相互間互負扶養之義務；受扶養權利者，以不能維持
      生活而無謀生能力者為限；前項無謀生能力之限制，於直系血親尊親屬不適用
      之，民法第一千一百十四條第一款、第一千一百十七條有明文規定。是依前揭
      規定，直系血親尊親屬受扶養之權利，仍應以不能維持生活為限，倘直系血親
      尊親屬能以自己財產維持生活者，自無受扶養之權利。經查：
  １、原告丙○○係四十二年一月四日生，為被害人蘇圳韡之父，有原告提出之戶籍
      謄本在卷足憑，參之原告丙○○自承：其與其妻現從事耕作，年收入約十餘萬
      元等語（見九十一年五月十五日言詞辯論筆錄），且其名下又有坐落台南縣學
      甲鎮○○段八七五地號土地與門牌台南縣學甲鎮○○里○○街一八二巷十號房
      屋，及坐落台南縣學甲鎮○○段三三五之二一地號、同段三三六之三地號、同
      段三三六之四地號、同段三三六之八地號、同段三三六之十三地號、同段三七
      八地號、同段一一四之二地號、同段一一四之四地號、同段一一四之五地號、
      同段一一四之六地號等十筆土地，並有車輛乙部，及於國泰人壽保險股份有限
      公司等多家公司之投資，有財政部台灣省南區國稅局佳里稽徵所九十年十一月
      二十九日南區國稅佳里資字第九００一五九二一號函附歸戶財產查詢清單在卷
      可稽，足見依原告丙○○上開財產狀況，其能維持自己生活甚明，並無受法定
      扶養義務人扶養之必要。又審酌其上開經濟資力，縱至其年滿六十歲之後，其
      亦能憑藉上開財產維持其生活，尚難認將成不能維持生活之人。因之，原告丙
      ○○既非不能維持生活之人，自不符受扶養之要件，從而其子即被害人蘇圳韡
      對之即無負有法定扶養義務可言。是故，原告丙○○依民法第一百九十二條第
      二項規定，請求被告應負賠償扶養費之損害六十四萬零九百六十一元，即非有
      據，不應准許。
　２、原告甲○○係四十五年八月十日出生，為被害人蘇圳韡之母，有原告提出之戶
　　　籍謄本在卷足憑，審酌原告甲○○於其子蘇圳韡死亡時（即八十九年七月二十
　　　五日）為四十三歲，時值壯年，且依原告丙○○陳稱：其與其妻現從事耕作，
　　　年收入約十餘萬元等語，足認原告甲○○於斯時尚得本其勞動能力自謀生活所
　　　需費用，並毋須被害人履行法定扶養義務。惟參之勞工強制退休年齡為年滿六
　　　十歲，此觀勞動基準法第五十四條第一項第一款規定自明，是據此應可推認原
　　　告甲○○自其年滿六十歲起，已未能再藉由其本身之勞動能力謀取生活所需費
　　　用，另查其名下亦無財產資料，有財政部台灣省南區國稅局佳里稽徵所前開函
　　　附財產資料在卷足佐，可徵其亦無得以自己之財產維持其生活。準此，依民法
　　　第一千一百十四條第一款、第一千一百十七條規定，原告甲○○自其年滿六十
　　　歲之日即一百零五年八月十日起應有請求其法定扶養義務人扶養之權利，而是
　　　日倘被害人未意外身亡，其年齡為三十七歲，亦堪認有扶養原告甲○○之能力
　　　。是故，原告甲○○於其年滿六十歲之日即一百零五年八月十日，依八十八年
　　　度台灣地區簡易生命表核計，六十歲女性之平均餘命為二一．六三年，有行政
　　　院主計處九十年十一月二十二日函附八十八年簡易生命表在卷可按，足知原告
　　　甲○○可得請求之扶養年數為二一．六三年。而原告甲○○除蘇圳韡外，別無
　　　其他子女，有戶籍謄本附卷可稽，亦為兩造所不爭，茲因原告甲○○之夫即原
　　　告丙○○與其子蘇圳韡應共同負擔扶養之義務，是以原告甲○○請求被告應賠
　　　償蘇圳韡應分擔之二分之一之扶養費部分，要屬有據。又原告甲○○主張依八
　　　十七年度綜合所得稅法扶養親屬寬減額每人全年七萬二千元計算其扶養費，並
　　　未逾國民經濟生活水平，有行政院主計處前開函附平均每人消費支出資料在卷
　　　足按，應予准許。準此，原告甲○○得請求被告賠償之扶養費為六十一萬九千
　　　八百五十一元（計算公式為：｛72000×16.0000000（此為應受扶養二十六年
　　　之霍夫曼係數）＋72000×（17.0000000-00.0000000）×0.63｝÷2＝619851
　　　，小數點以下四捨五入）。
（三）精神慰撫金部分：本院參酌原告二人均為國小畢業，務農為生，年收入合計約
      十餘萬元，已經原告陳明在卷，且為被告所不爭，此外，原告丙○○尚有前揭
      其他財產，而被害人蘇圳韡為原告之獨子，遇難時已滿十九歲，原告含辛茹苦
      將其撫養長大成人，期盼其成為家中門楣，卻因被告疏未設置警告標誌，致原
      告與其愛子死別永隔，此哀痛逾恆之重大打擊，當使原告受有椎心泣血之精神
      上莫大痛苦等一切情狀，因認原告請求精神慰撫金各一百五十萬元，要屬適當
      ，應予准許。至逾此部分之請求，尚難准許。
（四）綜上所述，原告丙○○、甲○○各得請求之損害賠償金額分別為一百五十九萬
      二千八百十五元、二百十一萬九千八百五十一元。
六、惟按損害之發生或擴大，被害人與有過失者，法院得減輕賠償金額或免除之；前
    二項之規定，於被害人之代理人或使用人與有過失者，準用之，民法第二百十七
    條第一項、第三項定有明文。查原告之子蘇圳韡搭乘訴外人陳坤憲駕駛之車輛於
    返家途中發生本件意外事故，顯係藉由駕駛人載送而擴大其活動範圍，堪認駕駛
    人陳坤憲係被害人蘇圳韡之使用人。次查，陳坤憲駕駛車輛行經路況不明處，未
    小心駕駛，且疏於注意車前狀況，而將車輛駛入大排水溝內，則其對被害人蘇圳
    韡發生死亡之結果，應認亦與有過失。本院審酌本件事故發生之巷道末尾緊臨大
    排水溝，被告未予設置警告標誌，致來往人車稍一不慎，即易發生掉落事件，而
    被害人蘇圳韡之使用人陳坤憲駕車行經路況不明處，亦疏未注意車前狀況，而將
    車輛駛入大排水溝內，致發生本件事故等一切情狀，是認被告就本件損害之發生
    應負十分之七之過失責任，被害人蘇圳韡之使用人陳坤憲應負十分之三之過失責
    任，始為公允。又原告之權利係基於侵權行為之要件而發生，自應承擔直接被害
    人之過失，是依公平原則，亦應有過失相抵規定之適用。準此，原告丙○○、甲
    ○○得請求被告賠償之損害金額各為一百五十九萬二千八百十五元、二百十一萬
    九千八百五十一元，已如前述，惟被害人蘇圳韡之使用人陳坤憲對於損害之發生
    既與有過失，依過失相抵之法則，自應減輕被告之賠償金額各為一百十一萬四千
    九百七十一元、一百四十八萬三千八百九十六元（0000000×0.7=0000000（原告
    丙○○部分），0000000×0.7=0000000（原告甲○○部分），小數點以下四捨五
    入）。
七、末按死亡給付之受益人，為受害人之繼承人；保險人依本法規定給付之保險金，
    視為加害人或被保險人損害賠償金額之一部分；加害人或被保險人受賠償請求時
    ，得扣除之，強制汽車責任保險法第十條第二款前段、第三十條有明文規定。查
    原告自承其已受領強制汽車責任險保險金一百二十萬元乙情（見九十一年五月十
    五日言詞辯論筆錄），是依前揭規定，自應從原告上述得請求之損害賠償金額各
    扣除六十萬元，因之，原告丙○○、甲○○各得請求被告賠償之損害金額分別為
    五十一萬四千九百七十一元、八十八萬三千八百九十六元。
八、從而，原告丙○○、甲○○依國家賠償及侵權行為之法律關係，請求被告各給付
    五十一萬四千九百七十一元、八十八萬三千八百九十六元，及均自起訴狀繕本送
    達翌日即九十年九月二十五日起至清償日止，按週年利率百分之五計算之利息，
    為有理由，應予准許。至逾此部分之請求，為無理由，應予駁回。
九、本件原告勝訴部分，兩造分別陳明願供擔保，聲請宣告假執行及免為假執行，於
    法核無不合，爰各酌定相當之擔保金額准許之；至原告敗訴部分，其假執行之聲
    請，已失所依附，應予駁回。
十、結論：本件原告之訴為一部有理由，一部無理由，並依民事訴訟法第七十九條但
    書、第八十五條第一項前段、第三百九十條第二項、第三百九十二條，判決如主
    文。
中　　　華　　　民　　　國　　九十一　　年　　　五　　　月　　二十九　　日
                                臺灣臺南地法院民事庭
~B法　　　官　張季芬
右為正本，係照原本作成。
如對本判決上訴，須於判決送達後廿日內向本院提出上訴狀
中　　　華　　　民　　　國　　九十一　　年　　　五　　　月　　二十九　　日
~B法院書記官　魏安里
